臺灣宜蘭地方法院刑事判決
110年度易字第395號
公  訴  人  臺灣宜蘭地方檢察署檢察官
被      告  劉秋華



上列被告因竊盜案件，經檢察官提起公訴（110年度偵字第3193
號），本院判決如下：
    主  文
劉秋華犯攜帶兇器竊盜罪，處有期徒刑陸月，如易科罰金，以新
臺幣壹仟元折算壹日。緩刑貳年，緩刑期間付保護管束，並應於
本判決確定之日起壹年內，向公庫支付新臺幣伍萬元及接受法治
教育課程貳場次。
    犯罪事實
一、劉秋華於民國110年4月8日7時許，見林雅琦位於宜蘭縣○○市
    ○○路00號之商店後門即該市復興路2段43巷道內放置有藍色
    水管1條及多肉植物盆栽1盆，竟意圖為自己不法之所有，基
    於攜帶兇器竊盜之犯意，持客觀上足以傷害人之身體而可為
    兇器使用之螺絲起子將上開水管自水龍頭處卸下，並徒手竊
    取上開多肉植物盆栽，於得手後即離去。
二、案經林雅琦訴由宜蘭縣政府警察局宜蘭分局報告臺灣宜蘭地
    方檢察署檢察官偵查起訴。
    理  由
壹、程序部分
    本判決所引用傳聞證據之證據能力，當事人於本院審理程序
    中均表示同意有證據能力（見本院卷第27頁至第29頁）。基
    於尊重當事人對於傳聞證據之處分權，及證據資料愈豐富愈
    有助於真實發現之理念，審酌該等證據作成時並無違法取證
    或顯不可信之瑕疵，以之作為證據應屬適當，依刑事訴訟法
    第159條之5規定及最高法院104年度第3次刑事庭會議決議意
    旨，認該等證據資料均有證據能力。至本判決所引之非供述
    證據，與本案均有關連性，亦無證據證明係實施刑事訴訟程
    序之公務員以不法方式所取得，依刑事訴訟法第158條之4之
    反面解釋，當有證據能力。
貳、實體部分
一、訊據被告劉秋華固於偵查及本院審理中均表示願意認罪（見
    偵卷第32頁至第33頁、本院卷第26頁至第29頁），然於本院
    審理中仍辯稱：我沒有要偷水管跟多肉植物的意思，我只是
    想要借用水管，拿多肉植物盆栽是想說要幫告訴人林雅琦一
    起澆水，我如果想要偷竊的話就不會放在我家外面而是會藏
    起來，告訴人來詢問的時候我就有道歉並把東西還給他了，
    我認為螺絲起子不是兇器云云，惟查：
　㈠被告有於上開時、地，持螺絲起子將告訴人所有之藍色水管1
    條自水龍頭處卸下，並徒手拿走多肉植物盆栽1盆等情，業
    據被告於警詢、偵查及本院審理中供承在卷（見警卷第1頁
    至第3頁、偵卷第8頁至第9頁、第32頁至第33頁），核與告
    訴人於警詢及偵查中之指述相符（見警卷第7頁至第9頁、偵
    卷第8頁至第9頁、第32頁至第33頁），並有宜蘭縣政府警察
    局宜蘭分局扣押筆錄暨扣押物品目錄表、扣押物及現場照片
    各1份（見警卷第13頁至第21頁）在卷可稽，足認被告上開
    供述與事實相符，此部分之事實，首堪認定。
　㈡被告雖以前詞置辯，然觀告訴人於偵查中陳稱：與被告為鄰
    居關係，並不相熟，被告先前並未幫我的植物澆過水，且藍
    色水管所接的水龍頭打開就有水等語（見偵卷第8頁至第9頁
    ）；被告於本院審理中供稱：我家跟告訴人的住家距離約6
    、7公尺，我發現告訴人約1星期沒有出入，當時是想要整理
    巷道，而且我的植物也需要澆水，因為告訴人的藍色水管長
    度比較長，想說要借用上開水管澆灌植物，比較方便，我拿
    多肉植物盆栽是因為我想把告訴人的植物擺整齊，因為放不
    下所以順手放到我家的花台，我在拿盆栽跟水管之前沒有先
    問過告訴人等語（見本院卷第26頁至第27頁）。衡情如需整
    理巷道，僅會將物品排列整齊，而不會將物品挪移至距離較
    遠之處，更遑論將他人擺放於屋外之盆栽直接改放於距離達
    6、7公尺遠之自家門口花台處，且被告既稱借用告訴人之水
    管澆花較為方便，然竟大費周章特意以螺絲起子卸下告訴人
    所有之水管後再拿至自家住處擺放，亦與常情不符。再者，
    告訴人稱與被告並不相熟，被告先前未曾為其整理盆栽，益
    徵被告上開所辯，不足採信。而被告於告訴人向其詢問水管
    及盆栽去處前，並未以任何方式通知告訴人領回多肉植物盆
    裁及藍色水管，亦未向被害人告知其取走上開物品，又未將
    上開物品還回原處，反係將水管置放於被告之住處內，將盆
    栽置放於被告住處外之花台上，在在可見被告取走上開物品
    並非只是單純借用，而儼然係以所有人之地位自居，顯有竊
    盜之故意及不法所有之意圖甚明。是被告前開所辯，顯係卸
    責之詞，不足採信。綜上，本案事證明確，被告上開犯行堪
    以認定，應予依法論科。
二、論罪
　㈠按刑法第321條第1項第3款之攜帶兇器竊盜罪，係以行為人攜
    帶兇器竊盜為其加重條件，此所謂兇器，其種類並無限制，
    凡客觀上足對人之生命、身體、安全構成威脅，具有危險性
    之兇器均屬之，且祇須行竊時攜帶此種具有危險性之兇器為
    已足，並不以攜帶之初有行兇之意圖為必要。螺絲起子為足
    以殺傷人生命、身體之器械，顯為具有危險性之兇器（最高
    法院79年台上字第5253號判例【現效力與判決同】意旨參照
    ）。查本件被告係持螺絲起子將藍色水管1條自水龍頭卸下
    之情，業據本院認定如前，上開螺絲起子1把雖未扣案，衡
    情應係質地堅硬，前端尖銳之物，如持之攻擊人體，必造成
    人體之傷害，該螺絲起子客觀上自足以對人之生命、身體安
    全構成威脅，具有危險性，要屬上揭規定所指之兇器無誤。
　㈡核被告所為，係犯刑法第321條第1項第3款之攜帶兇器竊盜罪
    。
三、爰審酌被告為智識成熟之人，竟不思以正當方法獲取財物，
    而為本件攜帶兇器竊盜犯行，侵害告訴人之財產法益，所為
    實屬不該；兼衡被告從無前科，所竊取物品均經發還告訴人
    ，其碩士畢業之智識程度，目前已退休，已婚，子女均已成
    年等一切情狀，量處如主文所示之刑，並諭知易科罰金之折
    算標準。
四、被告於本案所竊取之藍色水管1條及多肉植物盆栽1盆，已發
    還告訴人等情，有贓物認領保管單1紙在卷可稽（見警卷第1
    3頁），爰不予宣告沒收。
五、被告前未曾因故意犯罪受有期徒刑以上刑之宣告等節，有臺
    灣高等法院被告前案紀錄表各1份在卷可稽，其因一時失慮
    致罹刑典，考諸其動機、目的，且實際上所造成之損害尚非
    重大，坦承客觀犯行，信被告經此偵審程序教訓，能知所警
    惕，應無再犯之虞，是本院認其所受宣告之刑以暫不執行為
    適當，爰均依刑法第74條第1項第1款之規定，併予宣告緩刑
    2年，以啟自新。然為使被告深切反省，具備正確法治觀念
    ，並預防再犯，本院認亦應課予一定條件之緩刑負擔，令其
    能從中深切記取教訓，乃考量被告之上開經濟狀況，依刑法
    第74條第2項第4款、第8款之規定，諭知被告應於判決確定
    後1年內向公庫支付新臺幣5萬元，且應於判決確定後1年內
    接受法治教育課程2場次，而被告既應執行刑法第74條第2項
    第8款所定之事項，爰依刑法第93條第1項第2款均諭知緩刑
    期內付保護管束，以培養其之法治觀念，兼觀後效。再者，
    倘被告於本案緩刑期間，違反上開所定負擔情節重大，足認
    原宣告之緩刑難收預期效果，而有執行刑罰之必要，依刑法
    第75條之1第1項第4款之規定，檢察官得聲請撤銷緩刑之宣
    告，併此敘明。
據上論斷，應依刑事訴訟法第299條第1項前段，刑法第321條第1
項第3款、第41條第1項前段、第74條第1項第1款、第2項第4款、
第8款、第93條第1項第2款，刑法施行法第1條之1第1項，判決如
主文。
本案經檢察官董良造、蔡明儒提起公訴，檢察官張學翰到庭執行
職務。
中　　華　　民　　國　　110 　年　　12　　月　　29　　日
                  刑事第五庭  法  官  李蕙伶
以上正本證明與原本無異。
本判決為第一審判決，當事人如不服本判決，應於收受送達後20
日內向本院提出上訴書狀（須按他造當事人之人數附繕本）；告
訴人、被害人如不服本判決，應請求檢察官於上訴期間內提出上
訴。若有上訴權人均未提出上訴，待判決確定後本件將送檢察署
執行，檢察署將以傳票或命令告知被告有關執行之事宜，被告勿
庸於收到本判決後即前來本院或檢察署繳納易科罰金或進行其他
執行事項。
                              書記官  陳靜宜　　　　　　
中　　華　　民　　國　　110 　年　　12　　月　　29　　日
附錄本案論罪科刑法條：
中華民國刑法第321條
犯前條第1項、第2項之罪而有下列情形之一者，處6月以上5年以
下有期徒刑，得併科50萬元以下罰金：
一、侵入住宅或有人居住之建築物、船艦或隱匿其內而犯之。
二、毀越門窗、牆垣或其他安全設備而犯之。
三、攜帶兇器而犯之。
四、結夥三人以上而犯之。
五、乘火災、水災或其他災害之際而犯之。
六、在車站、港埠、航空站或其他供水、陸、空公眾運輸之舟、
    車、航空機內而犯之。
前項之未遂犯罰之。